【裁判字號】    92,上重訴,41
【裁判日期】    921105
【裁判案由】    毒品危害防制條例
【裁判全文】
臺灣高等法院臺中分院刑事判決                    九十二年度上重訴字第四一號
    上  訴  人  臺灣南投地方法院檢察署檢察官
    上  訴  人
    即  被  告  丙○○
    指定辯護人  本院公設辯護人  甲○○
右上訴人等因被告違反毒品危害防制條例案件，不服臺灣南投地方法院九十二年度重
訴字第七號中華民國九十二年七月十五日第一審判決（起訴案號：臺灣南投地方法院
檢察署九十二年度偵字第五二○號），提起上訴，本院判決如左：
    主      文
原判決撤銷。
丙○○販賣第一級毒品，處有期徒刑拾年。扣案之第一級毒品海洛因拾玖包（淨重肆
佰壹拾陸點參捌公克、包裝重拾捌點貳捌公克）沒收銷燬之。
    事      實
一、丙○○曾於民國（下同）八十二年間因違反肅清煙毒條例、麻醉藥品管理條例案
    件，經法院各判處有期徒刑三年、六月確定，嗣定其應執行刑為三年三月，於八
    十四年九月十四日縮刑假釋出監，保護管束期滿日為八十六年五月二十七日，惟
    其復於假釋期間，另因違反違反麻醉藥品管理條例、槍砲彈藥刀械管制條例、肅
    清煙毒條例等案件，經法院各判處有期徒刑十月、三月、三年四月、五年五月，
    並經法院合併定應執行刑為有期徒刑八年十月，並撤銷前開假釋，與前開殘刑接
    續執行，於九十年九月十四日假釋出監，執行完畢日期為九十五年八月二十五日
    ，現仍在假釋中（不構成累犯）。詎丙○○仍不知悔改，明知海洛因為公告查禁
    之第一級毒品，竟意圖販賣第一級毒品海洛因營利，於九十二年一月二十一日十
    八時許，在南投縣埔里鎮○○路三十號住處，以不詳價格向真實姓名年籍不詳之
    成年男子，販入手提紙袋盛裝之海洛因一大袋（內含分裝之海洛因十九包，淨重
    四一六‧三八公克，包裝重一八．二八公克）而持有之。嗣於九十二年一月二十
    一日二十三時十分許，擬將前述毒品攜往埔里鎮○○路與大城路口超商欲進行販
    售時，因見警察一時心虛，便逃跑，為據報前往查緝之員警在大城路活動中心前
    查獲，並扣得第一級毒品海洛因十九包（含袋重為四百二十八點三公克）、現金
    三萬六千元、便條紙二張、面額二千元之支票一紙、行動電話二支及ＳＩＭ卡四
    張，始知上情。
二、案經南投縣政府警察局埔里分局報告臺灣南投地方法院檢察署檢察官偵查起訴。
    理      由
一、訊據上訴人即被告丙○○（下稱被告）對於右揭持有第一級毒品為警查獲之事實
    坦白承認，惟否認有販賣第一級毒品犯行，辯稱：被查獲之海洛因係綽號「阿德
    」之男子寄放在伊處，當晚伊與「阿德」連絡後，欲拿海洛因交還「阿德」即被
    查獲，並非伊購得用以販賣云云。惟查：(一)、扣案之第一級毒品十九包，經送往
    法務部調查局鑑定結果，認送驗之白粉十九包，均含第一級第六項毒品海洛因成
    分，合計淨重為四百十六點三八公克（包裝重十八點二八公克），純度百分之九
    點五二等情，有法務部調查局九十二年三月七日調科壹字第九七○○○一九三五
    號鑑定通知書附卷可考（見偵查卷第一一六頁），被告經查扣之海洛因重量淨重
    四百一十六．三八公克，數量遠逾一般施用者施用或遭查獲持有之數量，自非單
    純持有第一級毒品行為，該毒品數量並小數，若係他人購得，豈有委託有施用毒
    品前科之被告代為保管之理，顯然被告所供於九十二年一月二十一日十八日時在
    其住處取得海洛因，係為意圖營利販賣而購入。按販賣毒品係違法行為，非可公
    然為之，亦無公定之價格，不論任何包裝，均可任意分裝增減分量，而每次買賣
    之價量，亦可能隨時依雙方間之關係深淺、資力、需求量及對行情之認知、來源
    是否充裕、查緝是否嚴緊，購買者被查獲時供述購買對象之可能性風險之評估等
    ，因而異其標準，並機動調整，非可一概而論，販賣之利得除經坦承犯行或價量
    俱臻明確外，委難察得實情，販賣之人從價差或量差中牟利方式雖異，其意圖營
    利之非法販賣行為則一。而海洛因因危害人體健康至鉅，政府取締嚴格，取得不
    易，而對於販賣者之處罰亦重；申言之，販賣海洛因乃重刑之罪，若無利可圖，
    自無人願意為之，被告曾有違反肅清煙毒條例、麻醉藥品管理條例之前科，自知
    之甚明，被告甘冒被查緝判重刑之風險，大量販入海洛因，實際欲轉賣之，其顯
    有營利之意圖甚明。(二)、被告於警訊供述：「（你於九十一年一月二十二日二十
    三時許，在南投縣大城里活動中心前為埔里分局查獲之海洛因毒品來源為何？）
    係『許裕杰』、綽號『阿倫』之男子賣給我的。．．．第一次於一個月，前在他
    台中永春東三路二樓住處，先交予我一塊海洛因磚（成碎塊狀），並言明以新台
    幣七十萬元之代價（未付款）我幫他銷售，當時因我無法找到買主，所以將毒品
    還給；他第二次於九十一年一月二十日十九時許，他在台中永春東三路二樓住處
    ，以同樣交易方式交予我一塊海洛因磚（成碎塊狀）毒品（未付款），要我幫他
    銷，售我將毒品拿回住處後，要將毒品拿到屋外藏匿時，就為警方查獲。」等情
    （見偵查卷第八一頁反面），於嗣偵查中亦為相同之供述（見偵查卷第八十三、
    八十四頁、第八十八頁反面至第九十頁），被告於原審及本院則否認其事，衡諸
    一般常情，毒品交易風險頗高，貨主同意購買者賒欠，實屬難能，被告於警訊及
    偵查自白所供述二次以賒欠之方式，向「許裕杰」者販入毒品，與常情相違，是
    被告遭羈押後，於警訊及偵查中所為向「許裕杰」二度販入海洛因之自白，並無
    何補強證據足資佐證確與事實相符，固非可據以認定即其取得海洛因之實情。然
    而，依前項所述，被告所持有被查獲之海洛因數量甚多，並非僅單純持有或供自
    己施用，顯係意圖營利販賣而販入，其於原審辯稱：伊並無為販賣毒品而向許裕
    杰販入毒品，警訊及偵查時之所以供述二次透過「阿倍」向許裕杰販入毒品，係
    因遭台中縣警察局刑警隊借提，員警一提示許裕杰照片，因心生恐懼才會供出是
    「阿倫」許裕杰，「阿倍」係伊所捏造的，實際並無其人，也不認識許裕杰，實
    際上，扣案之毒品為綽號「阿德」所寄放云云，委無可採。(三)、綜上所述，本件
    事證明確，被告所否認與辯解，無非卸責飾詞，核無可採，其販賣海洛因犯行堪
    予認定，應依法論科。
二、按販賣毒品罪並不以販入後復行賣出為構成要件，祇須以營利為目的將毒品購入
    或將毒品賣出，有一於此，其犯罪即經完成，均不得視為未遂（最高法院二十五
    年非字第一二三號判例參照）。查本件被告意圖販賣海洛因營利，而販入上開大
    量海洛因，核其所為係犯毒品危害防制條例第四條第一項之販賣第一級毒品罪。
    其持有毒品之低度行為，為販賣毒品之高度行為所吸收，不另論罪。被告雖意圖
    營利販入毒品欲販售之，然未販出即被查獲，所犯法定本刑為死刑或無期徒刑之
    重罪，情輕法重，犯罪之情狀可憫恕，爰依刑法第五十九條之規定，減輕其刑。
    原審以被告罪證明確，依法論罪科刑，固非無見，惟查：被告被查獲之量甚多，
    顯係意圖營利販賣而販入，如上所述，原審未予詳查，遽認被告所辯並無為販賣
    毒品而販入毒品，扣案之毒品為綽號「阿德」者所寄放，應堪採信，而變更檢察
    官起訴法條，科處被告持有第一級毒品刑責，尚有未洽。檢察官執此提起上訴指
    摘原判決不當，為有理由；被告上訴意旨則指伊持有毒品犯行，為施用毒品犯行
    所吸收收，應不另論罪云云，則無理由，原判決既有上述可議之處，自屬無可維
    持，應由本院撤銷改判。爰審酌被告有事實欄所示之素行及其犯罪之動機、目的
    、手段、所販入毒品海洛因之數量，因而所致生之危害及犯罪後之態度等一切情
    狀，量處如主文第二項所示之刑。至扣案之第一級毒品海洛因十九小包（淨重四
    一六．三八公克，包裝重一八‧二八公克），不問是否屬於被告，應依同條例第
    十八條第一項前段沒收銷燬。至扣案之便條紙二張、行動電話二支及ＳＩＭ卡四
    張、現金三萬六千元、面額二千元之支票一張，無積極證據可資證明與被告所犯
    本件之罪有關連，自不予宣告沒收，附此明。
三、檢察官依據被告於警訊及偵查中之自白，起訴被告犯罪事實，就被告於九十二年
    一月二十日十八時許，在「許裕杰」位在台中市○○○○路二樓住處，購作第一
    級毒品海洛因（含袋重為四百二十八點三公克），被告便將上毒品帶回自己位於
    住南投縣埔里鎮○○路三十號住處，但因為擔心放置家中遭警查獲，擬匿於住家
    附近之田中，被告遂於同年月二十一日二十三時十分許，帶前揭毒品，因而被
    查獲之部分，經本院依據前開理由欄一之(二)所述說明，認為被告於警訊及偵查非
    可據以認定即其取得海洛因之實情，因而認定本案案情如事實欄所記載，科處被
    告販賣第一級毒品罪。至於檢察官起訴事實另以：被告基於意圖營利之概括犯意
    ，於九十一年十二月二十日後某日，前往「許裕杰」上開住處，約定以七十萬元
    代價，購買呈碎塊狀，重量不詳之第一級毒品海洛因一塊，因被告無法找到買主
    ，透過真實姓名年籍不詳、綽號為「阿倍」之成年男子，於取得前揭第一級毒品
    後三日某時許，將上開毒品返還給「許裕杰」云云，依據本院前開理由欄一之(二)
    所述說明，尚乏積極確切證據可資證明被告有此部分犯行，此部分被告犯罪不能
    證明，惟檢察官認此部分與前開論罪部分，有連續犯裁判上一罪關係，爰不另為
    無罪判決之諭知。
據上論斷，應依刑事訴訟法第三百六十九條第一項前段、第三百六十四條、第二百九
十九條第一項前段，毒品危害防制條例第四條第一項、第十八條第一項前段，刑法第
十一條前段、第五十九條，判決如主文。
本案經檢察官乙○○到庭執行職務。
中      華      民      國      九十二     年    十一     月     五     日
                                臺灣高等法院臺中分院刑事第七庭
                                      審判長法  官  林  榮  龍
                                            法  官  黃  日  隆
                                            法  官  江  錫  麟
右正本證明與原本無異。
如不服本判決應於收受送達後十日內向本院提出上訴書狀，其未敘述上訴之理由者並
得於提起上訴後十日內向本院補提理由書（均須按他造當事人之人數附繕本）。
                                            書記官  陳  振  海
中      華      民      國      九十二     年    十一     月     六     日
附錄本案論罪科刑法條：
毒品危害防制條例第四條：
  製造、運輸、販賣第一級毒品者，處死刑或無期徒刑；處無期徒刑者，得併科新台
  幣一千萬元以下罰金。
  製造、運輸、販賣第二級毒品者，處無期徒刑或七年以上有期徒刑，得併科新台幣
  七百萬元以下罰金。
  製造、運輸、販賣第三級毒品者，處五年以上有期徒刑，得併科新台幣五百萬元以
  下罰金。
  製造、運輸、販賣專供製造或施用毒品之器具者，處一年以上七年以下有期徒刑，
  得併科新台幣一百萬元以下罰金。
  前四項之未遂犯罰之。
                                                                        Ｒ


司法院資訊處製作；財團法人民間司法改革基金會備份。
